【裁判字號】    92,交抗,572
【裁判日期】    920829
【裁判案由】    聲明異議
【裁判全文】
臺灣高等法院臺中分院刑事裁定                    九十二年度交抗字第五七二號
    抗  告  人    交通部公路總局臺中區監理所
    即原處分機關          設臺.
    代  表  人    甲○○
    受 處分 人    乙○○
右列抗告人因受處分人違反交通管理處罰條例案件，不服臺灣臺中地方法院中華民國
九十二年六月九日所為裁定（九十二年度交聲字第四四五號）提起抗告，本院裁定如
左：
    主  文
抗告駁回。
    理  由
一、抗告意旨略以：(一)按汽車駕駛人之行為有左列情形之一，當場不能或不宜攔截製
    單舉發者，得對汽車所有人逕行舉發處罰：一、闖紅燈或平交道。．．．其他違
    規行為經以科學儀器取得證據者；汽車有使用註銷之牌照行駛者，處汽車所有人
    新臺幣（下同）三千六百元以上一萬八百元以下罰鍰；汽車駕駛人，行車速度，
    超過規定之最高時速者，處一千二百元以上二千四百元以下罰鍰；為道路交通管
    理處罰條例第七條之二第六項、第十二條第一項第二款、第四十條第一項明文規
    定。(二)次查違反道路交通管理事件統一裁罰標準及處理細則第十一條、第二十四
    條之規定：行為人有違反本條例之情形者，應填製舉發違反道路交通管理事件通
    知單，並於被通知欄予以勾記，其通知聯依下列規定辦理：．．．三、逕行舉發
    者，應按已查明之資料填註車牌號碼、車輛種類、車主姓名或地址，並於通知單
    上方空白處加註逕行舉發之文字後，由舉發機關送達被通知人．．．；逕行舉發
    違反道路交通管理事件，經汽車所有人依通知單之應到案日期到案，並告知違規
    駕駛人姓名．．．。(三)本案原舉發單位即彰化縣警察局交通隊查獲乙○○所有Ｒ
    六–六四四五號自小貨車於民國九十一年十二月二十二日十一時三分許，在縣一
    四二縣六．五Ｋ處因「限速六十公里時速七十四公里超速十四公里」、「使用註
    銷牌照行駛」，並有以科學儀器取得之採證相片為證，遂以彰警交字第１１２○
    １１６２７、000000000號舉發違反道路交通管理事件通知單依法逕行
    舉發；異議人乙○○為Ｒ六–六四四五號自小貨車之所有人，其既享有使用車輛
    之權利，自當負起管理車輛之責任，且異議人並未依道路交通安全規則第十五條
    之規定辦理相關異動，且未將Ｒ六–六四四五號車牌繳回監理機關，顯係怠於履
    行管理之義務，致使因車輛逾期檢驗，遭本所逕行註銷牌照；本案Ｒ六–六四四
    五號自小貨車違規事實明確，且上揭條例第十二條第一項第四款明文規定處罰汽
    車所有人，另違反第四十條部分，汽車所有人亦未提供駕駛人相關資料辦理轉歸
    責駕駛人，本所依法裁處應無不合，異議人尚不得以民事債務上之糾紛，免其車
    輛所有人管理車輛之責等語。
二、本件原處分機關以：本案係彰化縣警察局逕行舉發受處分人乙○○所有之車號Ｒ
    六─六四四五號自小貨車，於九十一年十二月二十二日十一時三分許，在縣一四
    二縣六˙五Ｋ處，因「限速六十公里時速七十四公里超速十四公里」、「使用註
    銷車牌公路」違規（經查該車號牌於八十八年十一月十六日逾檢逕行註銷），受
    處分人於應到案日期前提出申訴，經原舉發機關函覆違規屬實，該所遂於九十二
    年四月十四日以中監違字第裁六○─ＩＩ0000000、ＩＩ0000000
    號裁決書，各裁處罰鍰新臺幣一千七百元、三千六百元，並牌照扣繳，逾期則依
    裁決書處罰主文規定裁處，於法並無不合云云。
三、受處分人乙○○則以：受處分人於九十一年十二月二十二日遭逕行舉發違規一案
    ，因該車於八十八年九月間因損壞進入廠引擎失修，受處分人因一時無法支付維
    修費用，故維修中斷與該公司亦有申請法院小額程序調解在案，一直停留在該廠
    未有駕駛行為，該車寄放維修廠空地，且大牌有拿下來未遭竊，該車到目前仍在
    該空地上未駛離，不知是何原因，竟被開違規罰單，希望法院原查明真相，爰聲
    明異議等語。
四、原審法院以：受處分人乙○○陳稱Ｒ６─６４４５號自小貨車，於八十八年九月
    間因損壞進入廠引擎失修，因無法支付維修費用，故維修中斷與該公司亦有申請
    法院小額程序調解在案，一直停留在該廠未有駕駛行為，該車寄放維修廠空地，
    且大牌有拿下來未遭竊等情，有臺灣臺中地方法院八十八年度促字第七一二一六
    號支付命令一紙附卷可稽，另據證人廖月於原審到庭證述：「車子還在公司，相
    片之人我不認識，八十八年九月間該車進廠大修，後一直沒有拿走，八十九年十
    月時有發存證信函，異議人都沒有開車使用，車子也沒有遺失」等語（見原審卷
    九十二年五月二十八日訊問筆錄），並提出臺中郵局第三十七支局第四八○號存
    證信函一紙為憑。揆諸前開說明可知該車當時行蹤確非受處分人所能掌控，自無
    可歸責於受處分人，是受處分人前開所辯尚堪採信。揆諸前開說明，本件應處罰
    車輛駕駛人，原處分機關處罰受處分人即有未洽，原處分應予撤銷，並為不罰之
    諭知等語。
五、按依司法院大法官會議釋字第二七五號解釋「人民違反法律上之義務而應受行政
    罰之行為，法律無特別規定時，雖不以出於故意為必要，仍須以過失為其責任條
    件。但應受行政罰之行為，僅須違反禁止規定或作為義務，而不以發生損害或危
    險為其要件者，推定為有過失，於行為人不能證明自己無過失時，即應受處罰」
    ，可認行政罰仍應以故意或過失為其責任條件。經查：本件受處分人乙○○業已
    於原審證明其確有將其所有自用小客車因修車費用未付而將該車寄放維修廠迄未
    取回，且該車牌業已取下未遭竊，該車並非其使用違規，不知為何違規被開單等
    情，並經證人廖月於原審結證確有其事，復有臺灣臺中地方法院八十八年度促字
    第七一二一六號支付命令一紙、臺中郵局第三十七支局第四八○號存證信函一紙
    在卷可憑，茲以證人廖月與受處分人乙○○，並非至親好友，乙○○與廖月所屬
    之長龍汽車企業有限公司有債權債務關係，且其證言復經具結在案，其當不致特
    予虛偽證言有利於乙○○之理，復參酌前揭支付命令、存證信函分別於八十八年
    十二月十六日、八十九年四月一日所發，均於本件違規發生之前，亦難認上開證
    據係由受處分人臨訟所編造，堪信受處分人上揭所辯應係屬實。揆諸前開說明可
    知上開車輛於違規時，既因民法之債權債務關係而遭修車公司取走，非由受處分
    人保管中，故該車之行蹤確非受處分人所能掌控，而該車究因何故遭人開走而違
    規？該違規相片中之車牌是否確屬受處分人所執有之車牌均屬不明，難認該車之
    違規係屬可歸責於受處分人。復查無何證據可資認定受處分人確對於上揭車輛之
    違規事項有何故意、過失責任，則受處分人既已舉證證明自己對於該車之上揭違
    規並無故意、過失，應可免罰。原審法院因之認受處分人之異議為有理由，將抗
    告人之原處分撤銷，另諭知受處分人不罰。經核尚無不合，抗告人抗告意旨仍執
    陳前詞，而指摘原裁定不當，為無理由，應予駁回。
六、據上論結，應依道路交通案件處理辦理辦法第二十六條，刑事訴訟法第四百十二
    條，裁定如主文。
中      華      民      國      九十二  年      八      月      二十九  日
                                臺灣高等法院臺中分院刑事第六庭
    審判長法  官  李  文  雄
                                            法  官  邱  顯  祥
                                            法  官  陳  秀  
右正本證明與原本無異。
不得再抗告。
                                            書記官  黃  禎  祥
中      華      民      國      九十二  年      九      月      一      日
                                                                        Ａ


司法院資訊處製作；財團法人民間司法改革基金會備份。
